【裁判字號】    88,上訴,4601
【裁判日期】    890105
【裁判案由】    毒品危害防制條例
【裁判全文】
臺灣高等法院刑事判決                          八十八年度上訴字第四六一號
    上  訴  人
    即  被  告  甲○○
右上訴人因違反毒品危害防制條例案件，不服臺灣板橋地方法院八十八年度易字第七
一０號，中華民國八十八年十月十九日第一審判決（起訴案號：臺灣板橋地方法院檢
察署八十七年度偵字第七０五一號），提起上訴，本院判決如左：
    主  文
上訴駁回。
    事  實
一、甲○○明知安非他命係衛生主管機關公告查禁之禁藥，仍基於概括之犯意，於民
    國八十六年五月、六月間，在其臺北縣中和市○○路三十五巷一弄二十二號之三
    住處，連續三次無償轉讓安非他命，供李進忠非法吸用（所涉非法吸用安非他命
    犯嫌部分，業經原法院於八十七年三月九日判處有期徒刑九月確定，並執行完畢
    ）。嗣因李進忠於八十六年十二月九日為警查獲非法吸用安非他命後，供出上情
    ，甲○○始於同年月三十日上午十一時五十分，為警循線在上址住處查獲。
二、案經台北市政府警察局中正第二分局移送臺灣板橋地方法院檢察署檢察官偵查起
    訴。
    理  由
一、按檢察官聲請以簡易判決處刑之案件，經法院認為有第四百五十一條之一第四項
    但書之情形者，應適用通常程序審判之，刑事訴訟法第四百五十二條定有明文。
    本件公訴人雖以被告在偵查中自白不諱，聲請原法院以簡易判決處刑。惟查，被
    告連續明知安非他命為禁藥而無償轉讓予李進忠，核其所為係犯藥事法第八十三
    條第一項之轉讓禁藥罪，該罪最重本刑為五年以下有期徒刑，不得易科罰金，且
    其於八十六年間另因麻醉藥品管理條例案件，曾經原法院判處有期徒刑四月確定
    ，於八十六年八月二十六日易科罰金執行完畢，亦不宜宣告緩刑，故其所犯之罪
    核與刑事訴訟法第四百四十九條所定得以簡易判決處刑之案件不合，因認有同法
    第四百五十一條之一第四項但書規定第一款情形，顯不宜逕以簡易判決處刑，原
    檢察官聲請以簡易判決處刑，容有未洽，依首揭規定，本件自應適用通常程序審
    判之，合先敘明。
二、訊據上訴人即被告甲○○矢口否認右開犯行，並辯稱：伊沒有轉讓安非他命給李
    進忠，是李進忠自己拿去吸用云云。惟查，右揭犯罪事實，業經證人李進忠於偵
    查中及原法院八十八年十月五日調查時證述無訛（見偵卷第二十六頁、原審卷第
    六十三頁），核與被告於八十八年八月二十六日經通緝到案應訊時供稱：伊與李
    進忠是朋友，吸食安非他命時大家互相請客，伊有拿安非他命請李進忠二、三次
    等情相符（見原審卷第四十六頁），況被告與證人李進忠係鄰居，夙無仇怨，亦
    據被告供明在卷，李進忠殊無誣陷被告之理，是被告上開所辯，顯係事後卸責之
    詞，不足採信。本件事證明確，被告犯行洵堪認定，應予依法論科。至被告另提
    李進忠前年（八十七年）之錄音帶為證，證明其未販賣安非他命云云，按該錄音
    帶為證人審判外之陳述，不能作為證據，本件復未認定被告販毒，況李進忠於原
    審庭訊時仍堅指被告有請其吸用安非他命，則本件事實已明，該錄音帶內容即無
    再調查之必要。
三、查安非他命前經行政院衛生署於六十九年十二月八日以衛署藥字第三０一一二四
    號公告禁止輸入、製造、販賣，為藥事法第二十二條第一款所規定之禁藥，非法
    轉讓禁藥，藥事法第八十三條並定有處罰之規定。被告甲○○明知安非他命為禁
    藥而連續多次將其所有之安非他命無償提供予李進忠吸食，核其所為即屬非法轉
    讓禁藥之行為，雖其行為後，毒品危害防制條例業於八十七年五月二十日修正公
    布，同年月二十二日生效，安非他命經列為該條例第二條第一項第二款之第二級
    毒品，而轉讓第二級毒品之行為，該條例第八條第二項定有較藥事法第八十三條
    第一項為重之處罰，依刑法第二條第一項但書規定，比較新舊法後，以舊法即藥
    事法有利於被告，本件自應適用最有利於被告之舊法處斷。是核被告所為，係犯
    藥事法第八十三條第一項之轉讓禁藥罪。公訴人聲請簡易判決處刑意旨認被告右
    揭犯罪事實係犯幫助非法吸用安非他命罪嫌云云，容有未洽，惟其聲請簡易判決
    處刑犯罪事實相同，爰變更起訴法條，予以審判。又被告於轉讓禁藥安非他命前
    後，非法持有安非他命之低度行為，均為非法轉讓之高度行為所吸收，不另論罪
    。其先後多次犯行，時間緊接，犯罪構成要件相同，顯係基於概括之犯意反覆為
    之，應依連續犯之規定論以一罪，並加重其刑。原審審酌被告素行、犯罪之動機
    、目的、手段、所生危害及犯罪後之態度等一切情狀，依藥事法第八十三條第一
    項，刑法第二條第一項但書、第十一條前段、第五十六條，判處被告有期徒刑七
    月，認事用法，殊無不合，被告上訴意旨猶執陳詞否認犯罪，為無理由，應予駁
    回。
據上論斷，應依刑事訴訟法第三百六十八條，判決如主文。
本案經檢察官陳時提到庭執行職務。
中     華     民     國    八十九   年       一       月       五       日
                             臺灣高等法院刑事第五庭
                                 審判長法  官  曾  德  水
                                       法  官  林  立  華
                                       法  官  楊  貴  雄
右正本證明與原本無異。
如不服本判決應於收受送達後十日內向本院提出上訴書狀，其未敘述上訴之理由者並
得於提起上訴後十日內向本院補提理由書（均須按他造當事人之人數附繕本）。
                                       書記官  王  敬  端
中     華     民     國    八十九   年       一       月       七       日
附錄：本案論罪科刑法條全文
藥事法第八十三條第一項：
明知為禁藥或偽藥，而販賣、供應、調劑、運送、寄藏、牙保、轉讓或意圖販賣而陳
列者，處五年以下有期徒刑，得併科新臺幣十萬元以下罰金。


司法院資訊處製作；財團法人民間司法改革基金會備份。
